臺灣高雄地方法院刑事判決　　　　　　　　　　　　九十一年度易字第四三九二號
　　公　訴　人　臺灣高雄地方法院檢察署檢察官
　　被　　　告　丁○○
　　輔　佐　人　丙○
　　即被告之妹
　　指定辯護人　本院公設辯護人　甲○○
右列被告因竊盜案件，經檢察官提起公訴（九十一年度偵緝字第一四三八號），本院
判決如左：
    主  文
丁○○無罪，應令入相當處所，施以監護參年。
    理  由
一、公訴意旨略以：被告丁○○基於意圖為自己不法所有之概括犯意，先於民國九十
    一年八月二十三日凌晨三時許，在高雄市三民區○○○路二號前，竊取己○○所
    有車牌號碼ＺＧＪ─一九一號輕型機車一部，復於同日下午三時許，在高雄市前
    鎮區○○○路二號前，竊取王旭東所有交由乙○○使用車牌號碼ＴＦＷ─六七九
    號之輕型機車一部，得手後，將該二輛機車供己使用作為代步之工具，嗣至同年
    八月底某日，被告丁○○相繼推著上述二輛機車至位於高雄市新興區○○○路三
    一五號負責人為戊○○之「富祥機車行」維修，經巡邏員警發現停放於富祥機車
    行之該二輛機車均為贓車，嗣至九十一年九月九日下午四時許，被告丁○○來到
    富祥機車行欲領回該二輛機車時，經戊○○報警當場查獲，因認被告丁○○涉有
    刑法第三百二十條第一項之竊盜罪嫌云云
二、訊據被告丁○○對於上述時、地送上述二輛機車至證人戊○○經營之「富祥機車
    」修理而為警查獲之事實坦承不諱，惟矢口否認有何竊盜之犯行，辯稱：該二輛
    機車，均係伊所有云云。惟查：右揭被訴事實，業經被害人己○○與乙○○二人
    於警詢中指述明確，核與證人戊○○於警詢中證述情節相符，並有上述二輛機車
    之車輛竊盜、車牌失竊資料個別查詢報表查詢車輛認可資料二份、及被害人乙○○、己○○所立具之贓物認領保管收據各乙份、照片八幀附卷可稽，另有被告所
    有之機車鑰匙乙支扣案可資佐證，再參以於車牌號碼ＴＦＷ─六七九號此機車中
    發現王旭東之泛亞電信帳單與郵政劃撥儲金存款收據各二張等情，益徵被告所辯
    前開二輛機車為其所有，與事實不相符合。綜上，被告之辯詞，顯係卸責之詞，
    不足採信。本件事證明確，被告之連續竊盜犯行，洵堪認定。
三、惟按心神喪失人之行為，不罰，刑法第十九條第一項定有明文。被告於審理中經
    本院依職權將被告送請財團法人臺灣省私立高雄仁愛之家附設慈惠醫院（下稱慈
    惠醫院）為精神鑑定結果認：「程員（即指被告）成長於一早年失怙之家庭，自
    十七、八歲即步入社會結婚工作，並與原生家庭關係漸疏離，惟其因受精神症狀
    干擾，無法清楚指述其早年之生活史。程員現階段之社會功能因受精神症狀影響
    而不良，而其過去史未能評估，程員自述未曾求診於精神科，但依其自述仍可推
    敲應有就醫經驗，診斷為精神分裂病，以現有精神狀態及綜合心理衡鑑之評估報
    告而言，程員亦符合此診斷，於本案程員否認有偷竊之動機，但對其行為祇能以
    鬆散非邏輯之思考解釋。綜合上述，程員應罹患慢性精神分裂病，由於程員無病
    識感，拒絕接受治療，因此其症狀推估從未完全緩解，而且時有急性發作，致程
    員生活功能及責任判斷力日漸下降，於本案，程員犯案時應已達心神喪失之精神
    狀態。」等情，此有該院九十三年七月二十二日檢送之被告精神鑑定報告書一份
    在卷可稽，且衡諸被告於本院開庭審理時，經常陷入語無倫次，神情異常等精神
    情狀，核與慈惠醫院上開鑑定書所述被告精神狀態情節相符，堪認被告於本件犯
    罪時應係處於心神喪失之精神狀態無訛。被告既於行為當時處於心神喪失之狀態
    ，揆諸首揭條文意旨，其行為不罰，應由本院為無罪之諭知。
四、末按因心神喪失而不罰者，得令入相當處所施以監護；又因不滿十四歲或心神喪
    失而其行為不罰，認有諭知保安處分之必要者，並應諭知其處分及期間。刑法第
    八十七條第一項、刑事訴訟法第三百零一第二項條分別定有明文。本院審酌被告
    任意竊取他人物品，對他人財產之保障有高度危險性，認被告有受保安處分之必
    要，且按慈惠醫院上開鑑定書亦謂：「為顧及程員未來獨立生活能力之恢復及避
    免再蹈法紀，建議應要求程員接受精神醫療專業之治療。」，是被告顯有持續接
    受藥物治療及適當監督保護之必要，本院爰依前揭規定諭知令入相當之處所，施
    以監護三年，以達其個人治療及社會防衛之效。
五、至於扣案之郵政劃撥儲金收據二張、泛亞電信帳單二張、臺灣大哥大電信帳單一
    張，與本案犯罪無何直接關聯性；另扣案之鑰匙一支，是否為被告所有供犯罪所
    用之物不明，且本案已諭知無罪，故均無從宣告沒收，附此敘明。
六、移送併辦部分之犯行即臺灣高雄地方法院檢察署九十二年度偵字第二五三四號及
    九十二年度偵字第三九四號部分，因本件已為無罪判決，該等併案審理案件與
    本件自無所謂連續犯之裁判上一罪關係，本院無從併予審理，爰檢還該署檢察官
    續行偵辦，附此敘明。
據上論斷，應依刑事訴訟法第三百零一條第一項、第二項，刑法第十九條第一項、第
八十七條第一項、第三項，判決如主文。
本案經檢察官詹美鈴到庭執行職務
中      華      民      國      九十三  年     九      月      十六     日
                                  臺灣高雄地方法院刑事第八庭
                                      審判長法  官    李璧君
                                            法  官    吳俊龍
                                            法  官    林意芳
右正本證明與原本無異。
如不服本判決，應於判決送達後十日內，向本院提出上訴狀。
                                            書記官    曾秀鳳
中      華      民      國      九十三  年     九      月    二十四     日
